【裁判字號】    98,交抗,251
【裁判日期】    981012
【裁判案由】    聲明異議
【裁判全文】
臺灣高等法院臺南分院交通事件裁定     98年度交抗字第251號
抗  告  人
即異議人    甲○○
上列抗告人因聲明異議案件，不服臺灣嘉義地方法院中華民國98
9月11日裁定（98年度交聲字第190號），提起抗告，本院裁定如
下：
    主  文
抗告駁回。
   理  由
一、抗告意旨略以：本件抗告人是居住嘉義縣民雄鄉○○路溪底
    寮13號之9，而98年8月8日至同年月11日，正逢颱風來襲，
    溪底寮是水災波及之災區，所以抗告人是8月12日才輾轉收
    到裁定文件，並於當天提出抗告。因抗告人是住在嘉義縣，
    而且當時適逢颱風來襲，而受延誤，所以本件應屬不可抗力
    ，請准抗告人依法提出抗告云云。
二、按法院受理有關交通事件，準用刑事訴訟法之規定；抗告期
    間，除有特別規定外，為五日，自送達裁定後起算；原審法
    院認抗告權已經喪失者，應以裁定駁回之；抗告法院認為抗
    告有第408條第1項前段之情形者，應以裁定駁回之。道路交
    通管理處罰條例第89條、刑事訴訟法第406條前段、第408條
    第1項前段、第411條前段分別定有明文。次按，依道路交通
    管理處罰條例第87條規定向管轄法院抗告之期間，自裁定送
    達之翌日起算，並得依法扣除在途期間；再處理違反道路交
    通管理事件，有關文書送達之規定，依行政程序法之規定，
    違反道路交通管理事件統一裁罰標準及處理細則第5條亦定
    有明文。另於一定期日或期間內，應為意思表示或給付者，
    其期日或其期間之末日，為星期日、紀念日或其他休息日時
    ，以其休息日之次日代之，民法第122條亦有明文。再按送
    達文書，除刑事訴訟法有特別規定外，準用民事訴訟法之規
    定；送達於住居所不獲會晤應受送達人者，得將文書付與有
    辨別事理能力之同居人或受僱人，觀諸刑事訴訟法第57條、
    第62條，民事訴訟法第137條第1項之規定甚明，故若文書已
    付與此種同居人或受僱人，其效力自應認與交付本人同，至
    其已否轉交，何時轉交，均非所問（最高法院88年台上字第
    2976號判決、84年台抗字第258號裁定意旨參照）。
三、經查：
(一)抗告人甲○○前因於民國98年1月5日上午9時50分許，駕駛
    車號2U-8265號自小客車，行經嘉義市○區○○路時，因迴
    車前未注意來往車輛擅自迴轉，違反道路交通安全規則肇事
    致人受傷，經嘉義市政府警察局製單舉發，而依道路交通管
    理處罰條例第49條第5款、第61條第3項等規定，裁處抗告人
    即異議人罰緩新台幣(下同)600元，並共記違規點數4點。嗣
    經抗告人聲明異議，原審已於98年7月31日以98年度交聲字
    第190號交通事件裁定駁回異議。該裁定嗣由郵政機關之郵
    務人員於98年8月6日，分別送達抗告人設籍「嘉義市○○路
    363號11樓1」之住所及其聲明異議狀所載「嘉義市○○路
    363號5樓之2」之居所，並均由同居人即其妻周麗芬簽名收
    領，此有送達證書二紙在卷足憑（見原審卷第68、69頁）。
    且抗告人上開住居所均在原審法院所在地之嘉義市，毋庸加
    計在途期間。從而，上開五日抗告期間，應自送達裁定之翌
    日即98年8月7日起算，至同年8月11日屆滿。又98年8月7日
    至同年月9日雖適逢莫拉克颱風來襲，嘉義縣市均停止上班
    上課(參見行政院人事行政局全球資訊網－天然災害停止辦
    公上課情形資料)，且其中同年月8日、9日本為星期六、星
    期日之休息日，但該三日均非上開抗告期間之末日，依前揭
    民法第122條規定，上開抗告期間仍應繼續計算，並不以次
    日代之，因而延長期間之計算。又本件抗告期日之末日為98
    年8月11日，是星期二，非休息假日，故本件抗告期間之末
    日亦無以次日代之可言。茲抗告人遲至98年8月12日始具狀
    向原審法院提出抗告，此有原審法院之收狀章可按（見原審
    卷第70頁），顯已逾越法定五日抗告不變期間。是其抗告權
    已經喪失，依法應駁回，而無從補正。原審因而於98年9月
    11日裁定駁回抗告，於法並無不當。
(二)抗告意旨雖稱因抗告人居住之嘉義縣民雄鄉○○路溪底寮13
    號之9，於98年8月8日至同年月11日為颱風災區，抗告人於8
    月12日才輾轉收到原審裁定云云。然查，上址並非抗告人設
    籍之住所，亦非抗告人聲明異議狀陳明之居所。本件原審裁
    定既已依法送達抗告人上開住居所，並由其有辨明事理能力
    之同居人即其妻收受送達，揆諸前揭規定及裁判意旨，即已
    生合法送達效力，至其妻已否轉交、何時轉交抗告人，均非
    所問。故抗告人縱有因個人事由離開上開送達處所，而未能
    及早自其妻處轉受原審裁定屬實，亦不能因而影響上開抗告
    期間之計算。況縱抗告人倘果因天災等非因過失而遲誤抗告
    期間之事由屬實，亦應循刑事訴訟法第67條規定聲請回復原
    狀之程序辦理，尚不得據為不服原審裁定之理由。從而，抗
    告意旨指摘原審以抗告逾期駁回違誤，顯無理由，應予駁回
    。
據上論結，應依道路交通案件處理辦法第26條，刑事訴訟法第41
2條，裁定如主文。
中    華    民    國    98    年    10    月    12    日
                  刑事第六庭    審判長法  官  董武全
                                      法  官  沈揚仁
                                      法  官  賴純慧
以上正本證明與原本無異。
不得再抗告。
                                      書記官  馬愛君
中    華    民    國    98    年    10    月    12    日


司法院資訊處製作；財團法人民間司法改革基金會備份。
